【裁判字號】    95,交上訴,9
【裁判日期】    950505
【裁判案由】    公共危險
【裁判全文】
臺灣高等法院高雄分院刑事判決         95年度交上訴字第9號
上  訴  人  臺灣高雄地方法院檢察署檢察官
被      告  甲○○
上列上訴人因被告公共危險案件，不服臺灣高雄地方法院94年度
交訴字第168 號中華民國94年12月30日第一審判決（起訴案號：
臺灣高雄地方法院檢察署94年度偵字第20527 號），提起上訴，
本院判決如下：
    主  文
上訴駁回。
    事  實
一、甲○○明知服用酒類及其他相類之物，足以造成不能安全駕
    駛動力交通工具之危險，仍於民國94年9 月4 日下午3 時50
    分許前某時，在高雄縣鳥松鄉某處飲用酒類後，其視覺及行
    為反應能力均已降低，已達不能安全駕駛動力交通工具之程
    度，仍貿然騎乘車牌號碼WFQ-811 號輕型機車，沿高雄縣鳳
    山市○○路由西往東方向行駛，於同日下午3 時50分許，行
    經該路與經武路口，竟因酒醉疏未注意車前狀況，而自後追
    撞由乙○○所騎乘、後搭載其妻丙○○○、正停等紅燈之車
    牌號碼TXD-166 號輕型機車，致乙○○、丙○○○人車倒地
    ，丙○○○因此受有腦震盪等傷害（過失傷害部分，業經原
    審判決公訴不受理確定）。甲○○明知駕駛動力交通肇事致
    人受傷後，應對之為適當之救護，不得為逃逸行為，於見丙○○○人車倒地後，已可預見丙○○○有受傷之可能，竟未
    為任何適當之救護，即另基於肇事逃逸之犯意，欲騎乘上開
    WFQ-811 號輕型機車逃離現場，經乙○○自後抓住該機車，
    阻止甲○○離去，惟仍遭甲○○逃逸。嗣經現場目擊者朱家
    毅自後追趕，始在高雄縣鳳山市○○路與鎮東街口將甲○○
    攔下，並經到場處理之員警於同日下午4 時7 分許對甲○○
    施以酒精濃度測試，測得甲○○呼氣酒精濃度高達1.25mg/l
    （即每公升1.25毫克），而查知上情。
二、案經丙○○○之夫乙○○訴由高雄縣政府警察局鳳山分局報
    告臺灣高雄地方法院檢察署檢察官偵查起訴。
    理  由
一、程序方面─
  (一)被告甲○○（以下簡稱被告）經合法傳喚（見本院卷第23頁
    送達證書），無正當理由不到庭，爰不待其陳述，逕行判決
    。
  (二)被告於原審同意告訴人乙○○於警詢、偵訊之陳述，目擊證
    人朱家毅於警詢之陳述均得為證據（見原審卷第25頁）；且
    檢察官迄本院言詞辯論終結前，均未爭執乙○○於警詢、偵
    訊陳述，朱家毅於警詢陳述之證能力，亦未聲明異議；又乙○○於偵訊陳述並無顯不可信之情形，而乙○○、朱家毅於
    警詢或偵訊之陳述，係就其等被害或目擊之情形為陳述，員
    警、檢察官自無違反其等意志而為詢（訊）問之必要，應認
    該等陳述作成之情況，並無不適當之情形。是乙○○於警詢
    、偵訊陳述，朱家毅於警詢陳述，依刑事訴訟法第159 條之
    5 第2 項規定，均得為認定本件犯罪事實之證據。
二、認定犯罪事實所憑證據及理由─
  (一)上開犯罪事實，業據被告於原審自承不諱（見原審卷第28頁
    ），核與告訴人於偵訊、原審分別陳稱：「當時伊載太太經
    過光遠路、經武路等紅燈，甲○○就從後面撞伊，伊看到甲○○要逃逸，伊就記他的車牌，並抓住他的機車，甲○○還
    是跑掉了，後來有2 位年輕人幫伊去追，警察說有抓到甲○○」（見94偵20527 號卷第14、15頁）、「當時伊機車倒下
    後，伊馬上拉住甲○○的機車，但甲○○仍一直往前衝，伊
    怕會摔倒，就扶伊太太到旁邊去」（見原審卷第17、18頁）
    等語，被害人丙○○○於原審陳稱：「當時伊等在等紅綠燈
    ，甲○○從後面騎很快撞過來，撞擊力很大，伊等車子連人
    全往左邊倒在地上，甲○○撞了之後就直行往前跑掉」等語
    （見原審卷第17頁），及目擊證人朱家毅於警詢陳稱：「94
    年9 月4 日15時50分許，伊騎機車沿光遠路往東，在光遠路
    、經武路口看見一部TXD-166 號機車被一部WFQ-811 號機車
    撞倒，TXD-166 號機車駕駛人扶起他的乘客，WFQ-811 號機
    車駕駛人就騎機車離開現場，伊看到後，從後面追趕，在黃
    埔路與鎮東街口追到WFQ-811 號機車駕駛人，並報警處理」
    等語（見警卷第8 頁）相符；復有丙○○○診斷證明書、刑
    法第185 條之3 案件測試觀察紀錄報告書、酒精測試報告、
    舉發違反道路交通管理事件通知單、道路交通事故現場圖、
    道路交通事故調查報告表(一)(二)各1 紙，及事故現場、車損相
    片10幀在卷可稽（見警卷第10至13、20至25頁）；又本件車
    禍事故發生時，丙○○○有人車倒地之情形，業如前述，被
    告自可預見丙○○○有因本件車禍事故受傷之可能，卻於乙○○攔阻下仍騎乘駛上開WFQ-811 號輕型機車離去，其自有
    肇事逃逸之犯意無訛；再者，對於呼氣酒精濃度已達每公升
    0.55毫克（0.55mg/l）以上，肇事率為一般正常人之10倍，
    認為已達不能安全駕車之標準，業經法務部於88年5 月18日
    以法88檢字第001669號函告週知，應為絕對不能安全駕駛動
    力交通工具，而本件被告於肇事約20分後所測得之呼氣酒精
    濃度仍高達1.25mg/l，其視覺及反應能力應已明顯降低，駕
    駛狀況亦受影響，已不能安全駕駛無訛。足認被告自白與事
    實相符，堪以採信。
  (二)綜上所述，被告確有酒後不能安全駕駛而駕駛之行為，且於
    肇事後，未對丙○○○為適當之救護，即為逃逸行為。是本
    件事證已明，被告犯行洵堪認定。
三、論罪及駁回上訴之理由─
  (一)核被告所為，係犯刑法第185 條之3 服用酒類不能安全駕駛
    罪、第185 條之4 肇事逃逸罪。被告所犯上開二罪，犯意各
    別，罪名不同，行為亦殊，應分論併罰。
  (二)原判決認被告罪證明確，因而適用刑法第185 條之3 、第18
    5 條之4 、第51條第5 款、第74條第1 款之規定，並審酌被
    告前於93年間因酒醉駕駛之公共危險案件，經原審法院判處
    拘役40日確定，於93年5 月11日易科罰金執行完畢，有臺灣
    高等法院被告前案紀錄表在卷可佐，被告猶不知悔改，罔顧
    交通安全，於服用酒類後，已達不能安全駕駛之狀態下，猶
    駕車上路，對於自身及其他使用道路之公眾均具有高度之危
    險性，並肇致事故，且肇事後亦未留在現場協助救護，反逃
    離現場，違背駕車肇事後應對於被害人即時救護之法義務及
    道德感情，被告所為自應受有相當程度之刑事非難；惟被告
    除前述公共危險案件外，別無其他前科紀錄，素行尚可，而
    其於犯後於原審坦承犯行，亦與被害人丙○○○達成和解，
    於原審審理程序時告訴人乙○○則以言詞撤回過失傷害告訴
    ，有該原審審理程序筆錄在卷可憑（見原審卷第28頁），被
    告顯已盡力彌補其所造成之損害等一切情狀，酌情分別量處
    有期徒刑3 月、7 月，並定應執行刑為有期徒刑9 月。復說
    明被告前未曾受任何有期徒刑以上刑之宣告，其經此偵、審
    程序之教訓後，當知所警惕，復與被害人達成和解，被害人
    亦不再追究，而被告為中度肢障之人，家境清寒生活困苦，
    從事作業員之正當工作等節，有被告之中華民國殘障手冊影
    本、員工職務證明書及清寒證明書等各1 份在卷可考（見原
    審卷第29-1至29-3頁），當無須遽予執行刑罰，原審認無逕
    對被告施以自由刑之必要，自可先賦予被告非在監之適當社
    會處遇，以期其能有效回歸社會，故上開對被告宣告之刑，
    以暫不執行為適當，爰諭知緩刑3 年，以啟自新。經核原判
    決認事用法均無不合，量刑亦屬妥適。
  (三)檢察官以被告前有酒醉駕車前科，再犯本件時，其呼氣酒精
    濃度仍高達1.25mg/l，復於乙○○自後抓住其機車時，仍往
    前衝逃逸，惡性重大，而前案未曾獲緩刑宣告，本件卻因有
    和解而獲緩刑宣告，前後判決恐有矛盾，指謫原判決不當，
    提起上訴。惟原判決就諭知被告緩刑3 年之理由，業已詳述
    其審酌之各項事由─已與被害人達成和解、被告之身體狀況
    、有正當職業等；且前後案件之犯罪情狀本各不相同，法院
    本得依具體個案審理結果，審酌是否為緩刑之宣告，而不受
    前案判決之拘束；又依刑法第74條規定，本件亦無不得宣告
    緩刑之消極要件。是原判決諭知被告緩刑3 年，自無違法或
    不當之處，應認檢察官之上訴為無理由，應予駁回。
四、被告被訴過失傷害部分，業經原審判決公訴不受理確定，併
    此說明。
五、適用之法律：刑事訴訟法第371 條、第368 條。
本案經檢察官姜麗儒到庭執行職務。
中    華    民    國    95    年    5     月    5     日
                  刑事第七庭    審判長法  官  莊飛宗
                                      法  官  黃憲文
                                      法  官  曾逸誠
以上正本證明與原本無異。
（服用酒類不能安全駕駛罪部分）不得上訴。
如不服本判決（肇事逃逸罪部分），應於判決送達後10日內向本
院提出上訴書狀，其未敘述上訴理由者，並得於提起上訴後10日
內向本院補提理由書狀（均須按他造當事人之人數附繕本）「切
勿逕送上級法院」。
中    華    民    國    95    年    5     月    5     日
                                      書記官  黃富美
附錄本判決論罪科刑法條：
刑法第185條之3
服用毒品、麻醉藥品、酒類或其他相類之物，不能安全駕駛動力
交通工具而駕駛者，處1 年以下有期徒刑、拘役或3 萬元以下罰
金。
刑法第185條之4
駕駛動力交通工具肇事，致人死傷而逃逸者，處6 月以上5 年以
下有期徒刑。


司法院資訊處製作；財團法人民間司法改革基金會備份。
